臺灣板橋地方法院交通事件裁定　　　　　　　　　九十二年度交聲字第一七五七號
　　原處分機關　交通部公路總局臺北區監理所
　　異　議　人　乙○○
　　即受處分人
右列受處分人因違反道路交通管理處罰條例案件，對於交通部公路總局臺北區監理所
於民國九十二年十一月七日以北監自裁字第裁四０－Ｄ一Ａ八七四一九八號所為之裁
決處分（原舉發案號：桃園縣政府警察局九十二年九月七日桃警局交字第Ｄ一Ａ八七
四一九八號），聲明異議，本院裁定如左：
    主  文
原處分撤銷。
乙○○不罰。
    理  由
一、原處分意旨略以：異議人即受處分人乙○○於民國九十二年九月七日凌晨二時四
    十六分許，駕駛車號：六Ｄ－七七七一號自用小客車，在行經省道臺四線崁津橋
    時，因二輛以上汽車共同在道路上競駛，經警攔停掣單舉發，乃分別依道路交通
    管理處罰條例第四十三條第三項、第六十七條第二項之規定，裁處罰鍰新臺幣三
    萬元，並吊銷駕駛執照，三年內禁考。
二、異議意旨略以：伊經警舉發本件違規當日係偕同妻子與友人分駕二車出遊，沿途
    並無超速及兩車競駛之違規情事，僅因於崁津橋上巧遇其他車隊即逕被認定有與
    他車競駛違規，實難干服，爰聲明異議，請求撤銷原處分云云。
三、按二輛以上之汽車共同在道路上蛇行，或以其他危險方式駕車者，或拆除消音器
    ，或以其他方式造成噪音者，或在道路上競駛、競技者，處汽車駕駛人新臺幣三
    萬元以上九萬元以下罰鍰，並當場禁止其駕駛及吊銷其駕駛執照；又汽車駕駛人
    ，曾依第四十三條之規定吊銷駕駛執照者，三年內不得考領駕駛執照，道路交通
    管理處罰條例第四十三條第三項及第六十七條第二項分別定有明文。次按道路交
    通管理處罰條例第四十三條第三項規範禁止「二輛以上汽車共同在道路上競駛」
    ，乃因該汽車駕駛人之所為，已將一般人所能容許之交通意外風險提高到不被容
    許之程度，其立法目的在保障道路交通活動之參與者的生命財產安全，並維護交
    通秩序。是汽車駕駛人之行為，需駕車與其他車輛共同在道路上爭相競逐速度，
    方符「二輛以上汽車共同在道路上競駛」違規之處罰要件。
四、經查，本件原處分機關即交通部公路總局臺北區監理所以異議人乙○○於九十二
    年九月七日凌晨二時四十六分許，駕駛車號：六Ｄ－七七七一號自用小客車，於
    行經省道臺四縣崁津橋時，因二輛以上汽車共同在道路上競駛違規，而製發本件
    裁決書裁罰異議人，固有桃園縣政府警察局於九十二年九月七日桃警局交字第Ｄ
    一Ａ八七四一九八號舉發違反道路交通管理事件通知單影本一紙附卷可稽，復經
    桃園縣政府警察局大溪分局查處無誤，亦有該分局於九十二年十月二十日製發之
    溪警分交字第０九二二０一六七一三號書函影本一份在卷供參。揆諸上開書函說
    明項第二點，原舉發單位係依「經查舉發當時實際經過，舉發員警依行政程序錄
    影存證，舉發無誤」等語為由函覆異議人，然經本院於九十二年十二月十日當庭
    勘驗由原舉發單位桃園縣政府警察局大溪分局檢送之採證光碟片結果，「其內容
    分為勤務帶及蒐證帶，勤務帶內容顯示當天凌晨二點三十六分時，有多部車輛在
    崁津橋上單向雙線道以正常速度行駛，二點四十分時，有部分車輛見前方有路檢
    點於是開始迴轉，二點五十分時，在小路裡面被攔下，經警方檢視所攔二十六台
    車輛是否有改裝、駕駛資格是否符合的情形，三點五十七分，警方放行所攔下之
    車輛，但警車仍然跟在車輛後面蒐證，四點零三分，有多部車輛停在便利商店門
    口，之後經大溪分局分局長指揮離開停車地點；另依蒐證帶顯示，當時有二十六
    台車子停車等候警方開單舉發，畫面有顯示異議人白色速霸陸車號六Ｄ－七七七
    一號車輛也停車等候警方開單舉發，但在靜止待受檢中」（參見本院九十二年十
    二月十日訊問筆錄第四、五頁）。經本院當庭勘驗警方採證光碟片內容結果，並
    未曾顯示原舉發單位認定本件異議人交通違規態樣所示之情節，故該採證光碟片
    尚不足以作為舉發本件異議人交通違規事件之依據。
五、次查，觀諸證人即舉發本件交通違規事件之桃園縣政府警察局大溪分局中新派出
    所警員甲○○於本院調查時到庭證稱：「本件是我所舉發，從凌晨兩點多開始，
    我們接獲勤務中心通報說有三十部車子在崁津路上行駛，我們認定是集體出遊的
    情形，但是並未採取行動，二點三十分左右，我們接獲民眾報案說有車子在崁津
    橋作迴轉的特技動作，於是我們各個警網就到崁津橋，我們發現有一群車子是（
    「在」字之誤）橋上做集結、迴轉的動作，我們就錄影存證，他們看到我們的蒐
    證車往崁津橋時，車子就迴轉逃匿，‧‧‧本件異議人是將車子開到崁津橋出去
    到路檢哨中間的小路，‧‧‧我們因為當時這二十六台車子有成群集結在崁津橋
    的情形，所以依法舉發，因為他們成群集結造成往來車輛及自身駕駛安全受影響
    ，因此認定他們有危險駕駛的行為，他們有急速起步加速、共同集結快速行駛的
    情形，‧‧‧」、「‧‧‧我們的蒐證資料中無法看出這三十部車子有急速迴轉
    或表演特技的情形，但是蒐證錄影帶中確實有顯示他們有在崁津橋上看見警車有
    在雙黃線迴轉，我們沒有看到兩車競駛的情形，但確實有集結的情形，所以構成
    危險駕駛」、「‧‧‧依照我所看到的情形，我只有看到雙黃線迴轉、任意變換
    車道及急速起步加速的情形，‧‧‧當天我也有看到他們超速的事實，但因需要
    科學儀器佐證，所以無法舉發，我也無法特定前開所述我看到的違規情形確實就
    是異議人的車輛，是因為異議人的車輛後來也跟著其他車輛進入小巷，所以才會
    開單，‧‧‧」等語（參見本院九十二年十二月十日訊問筆錄第三、四、六、七
    頁），衡以證人甲○○係依職權舉發本件交通違規事件之警員，其與異議人素不
    相識、無利害關係，應無設詞袒護異議人之理，又核其證詞與上開採證光碟片勘
    驗結果大致相符，益徵其證言應堪採信。準此，當時舉發本件交通違規事件之執
    勤員警既未曾見有兩車競駛之情形，前開蒐證錄影帶所翻拍之光碟片中亦未顯示
    有兩車競駛之違規情形，已無證據足資證明本件異議人確有原裁決處分所認定之
    違規情事；且本件斯時之所以舉發異議人有交通違規情事，僅係因異議人車輛當
    時隨同其他車輛進入小巷中經攔停，舉發員警並未目睹異議人車輛有何其所述之
    雙黃線迴轉、任意變換車道及急速起步加速之交通違規情事，惟仍執上開事實舉
    發異議人「二輛以上汽車共同在道路上競駛」違規，實嫌速斷。從而，原處分機
    關未予詳查，即遽認定異議人有前揭交通違規之事實，並依道路交通管理處罰條
    例第四十三條第三項及第六十七條第二項之規定，裁處罰鍰新臺幣三萬元，並吊
    銷駕駛執照，三年內禁考，其認事用法不無違誤之處。
六、綜上所述，原處分機關所為之裁決處分既有前開不當之處，應認本件聲明異議為
    有理由，原處分自應撤銷，另諭知異議人不罰。
據上論斷，應依道路交通案件處理辦法第二十條，裁定如主文。
中      華      民      國    九  十  三    年    三    月  二  十  四  日
                                  臺灣板橋地方法院交通法庭
                                      法    官  高  奕  驤
右正本證明與原本無異。
如不服本裁定，應於裁定送達後五日內向本院提出抗告狀。
                                      書 記 官  廖  舜  宜
中      華      民      國    九  十  三    年    三    月  二  十  四  日
